【裁判字號】    98,裁,1775
【裁判日期】    980716
【裁判案由】    綜合所得稅
【裁判全文】
最  高  行  政  法  院  裁  定
                                      98年度裁字第1775號
上  訴  人  甲○○
被 上訴 人  財政部臺灣省南區國稅局
代  表  人  邱政茂
上列當事人間綜合所得稅事件，上訴人對於中華民國96年7月31
日高雄高等行政法院96年度再字第2號判決，提起上訴，本院裁
定如下：
    主  文
上訴駁回。
上訴審訴訟費用由上訴人負擔。
    理  由
一、按對於高等行政法院判決之上訴，非以其違背法令為理由，
    不得為之，行政訴訟法第242條定有明文。依同法第243條第
    1項規定，判決不適用法規或適用不當者，為違背法令；依
    同法第243條第2項規定，判決有該條項所列各款情形之一者
    ，為當然違背法令。又提起上訴，應以上訴狀表明上訴理由
    並應添具關於上訴理由之必要證據，復為同法第244條第1項
    第4款及第2項所明定。是當事人提起上訴，如以原審判決有
    不適用法規或適用不當為理由時，其上訴狀應有具體之指摘
    ，並揭示該法規之條項或其內容；如以原審判決有行政訴訟
    法第243條第2項所列各款情形為理由時，其上訴狀應揭示合
    於該條款之事實。上訴狀或理由書如未依上述方法表明，或
    其所表明者顯與上開法條規定之違背法令情形不相合時，即
    難認為已合法表明上訴理由，其上訴自非合法。
二、緣上訴人民國（下同）84年度綜合所得稅結算申報，經財政
    部臺灣省中區國稅局（下稱中區國稅局）查得其經營位於彰
    化市之「中亞國際法律事務所」（下稱彰化中亞事務所）之
    執行業務所得新臺幣（下同）6,134,800元漏未申報，乃通
    報被上訴人歸課。被上訴人除核定上訴人漏報上開執行業務
    所得外，另查得上訴人漏報利息所得14,913元，合計漏報課
    稅所得總額6,149,713元，漏稅額為2,306,837元，除核定補
    徵外，並就所漏稅額中之5,594元部分裁處0.2倍及漏稅額中
    之2,301,243元部分裁處0.5倍罰鍰，共計1,151,700元（計
    至百元止）。上訴人就執行業務所得之本稅及罰鍰部分不服
    ，循序提起行政訴訟，經高雄高等行政法院90年度訴字第21
    34號判決撤銷訴願決定及原處分後，被上訴人提起上訴，經
    本院94年度判字第67號判決，將原判決廢棄，發回原法院更
    為審理；嗣經高雄高等行政法院94年度訴更字第6號判決駁
    回上訴人之訴，上訴人提起上訴，經本院95年度判字第2151
    號判決上訴駁回確定。上訴人復以上開確定判決有行政訴訟
    法第273條第1項第13款及第14款之再審事由，提起再審之訴
    ，經原審法院判決駁回，上訴人仍不服，提起上訴。
三、上訴意旨雖主張：(一)原確定判決違反「所得稅法原理原則」
    。因上訴人乃彰化中亞事務所掛名所長，無經收法律顧問費
    所得（悉由經理施振盛經收），又無掌管收支帳冊（悉由施
    振盛掌管收支傳票等）。是上訴人既無上開顧問所得，又不
    詳帳目金額內容，焉能構成逃漏稅。原確定判決未詳查及此
    ，有違所得稅法原則。原審法院亦未詳察遽予判決駁回，自
    有違法。(二)無論民事訴訟、刑事訴訟或行政訴訟，皆規定應
    實踐「調查程序」，以期發現案情事實真相。尤其本件彰化
    中亞事務所組織型態特殊，並非上訴人獨資經營。88年中區
    國稅局人員協談時，上訴人身為所長，故草率答稱「上訴人
    獨資經營」云云。惟事實不然，彰化中亞事務所係包振力出
    資購買硬體設備及承租辦公室，而由施振盛、黃振富執行經
    營，業經臺中高分院民事判決，依包振力、施振盛、張震（
    張正忠）律師證言，及諸多上訴人提出原審證物，認定彰化
    中亞事務所係包振力出資籌設。奈確定判決未予細查，遽採
    上訴人上開不實陳詞，誤認上訴人獨資經營，確與事實不符
    ，有違調查程序規定。(三)上訴人先前固曾主張與施振盛…等
    為合夥關係（嗣則不再主張）,但亦強調「無出資、無經營
    彰化中亞法律所法律顧問業務」（係施振盛執行經管財務）
    之「非獨資經營」。但確定判決，概未論述此點，僅論「非
    合夥關係」即有漏未斟酌之違誤。(四)再審判決謂「另再審原
    告所提出臺灣高等法院臺中分院91年度上字第233號民事判
    決影本，於前訴訟程序即已提出，核與行政訴訟法第273條
    第1項第13款所謂當事人發現未經斟酌之證物之要件不相符
    」云云，既然前程序已提出該民事判決影本，該民事判決詳
    細調查認定：證人即曾受僱於彰化中亞事務所，嗣後承接彰
    化中亞事務所之張震律師（即匯款單：張正忠）到庭證稱：
    「後來施振盛跟我表示包振力與何律師有意思要結束營業，
    我就請施振盛向包振力轉達我想要承接的意思。我先前由內
    部運作狀況主觀上認知，包振力才是實際負責人。所以我才
    沒有跟甲○○聯絡。在洽談買賣事務所的過程中我是到臺中
    跟包振力談的，…。但是遇到一些重要事情時，施振盛都會
    打電話跟包振力聯繫」。奈本院確定判決理由，未論述上開
    民事判決所調查認定：「張震律師由內部運作狀況認知包振
    力才是實際負責人，…但是遇到一些重要事情時，施振盛都
    會打電話跟包振力聯繫」云云，是否足以認定彰化中亞事務
    所非上訴人所經營，可見原確定判決，即有判決不備理由，
    及漏未斟酌之違法。(五)確定判決對於上訴人提出原審表列1
    至25項「就足以影響於判決之重要證物」，即證明彰化所非
    上訴人經營，概未論述，構成再審理由，而原判決未有理由
    說明，於法未合。(六)原確定判決未仔細調查：1.上訴人無出
    資籌設彰化中亞事務所，無經收顧問費、無掌管帳目、每年
    只分得數十萬之「盈餘分配」，是否符合企業獨資經營之常
    態？2.為何84年度上訴人僅收到44萬1千餘元的「盈餘分配
    」，被上訴人憑空核定上訴人漏報所得6,149,713元，是否
    違反實質課稅比例原則？3.為何上訴人與施振盛約定，彰化
    中亞事務所每年應補稅款，由經收財務之施振盛負擔等語。
四、惟查原判決駁回上訴人之訴，其理由已明：(一)關於上訴人
    主張行政訴訟法第273條第1項第13款再審事由部分：1.上訴
    人主張其於90年11月12日致中區國稅局申請書，既為上訴人
    向中區國稅局所提出，則其於前訴訟程序時，顯已知悉該申
    請書存在之事實，且其於本件訴訟時既能提出該申請書影本
    ，足見其有保留該申請書影本，並無不能使用或利用該申請
    書之情形，則上開申請書於前訴訟程序時業已存在，並為上
    訴人所知悉及得予利用，上訴人此部分之主張自與行政訴訟
    法第273條第1項第13款規定不符。2.有關上訴人提出彰化市
    第十信用合作社取款條、匯款單影本及張正忠買賣契約書影
    本部分：上訴人曾因中亞法律事務所彰化所之債務糾紛，對
    訴外人施振盛、黃振富提起履行契約等民事訴訟，而訴外人
    張震在該民事案件中已到庭證述其支領薪資之情形，及中亞
    法律事務所彰化所結束營業時，其與包振力簽訂該事務所之
    設備買賣契約書等情，此有92年1月28日臺灣高等法院臺中
    分院91年度上字第233號民事判決影本可稽。而上訴人為上
    開民事訴訟之當事人，可見其於前訴訟程序時，即已知悉上
    開匯款、買賣契約書及證人張震之證言存在，然卻未提出該
    證物供法院調查或請求法院調閱，揆諸前揭說明，上訴人此
    部分之主張亦與行政訴訟法第273條第1項第13款規定不符。
    3.上訴人提出彰化市第十信用合作社87年10月19日匯款單影
    本部分：上開匯款係匯入上訴人之銀行帳戶，並已由上訴人
    收受，足見其早已知悉上述匯款之事實，則上訴人對該匯款
    單存在自無不知之理，惟上訴人於前訴訟程序時未及時提出
    該匯款單或請求法院向彰化市第十信用合作社調取該匯款單
    ，而於判決確定後始自行至彰化市第十信用合作社拍照取得
    該匯款單，揆諸前揭說明，上訴人此部分之主張亦與行政訴
    訟法第273條第1項第13款規定不符。4.上訴人提出關於訴外
    人施振盛於94年9月20日向臺灣高等法院臺中分院所提出之
    民事爭點整理暨辯論意旨狀及臺灣高等法院臺中分院91年度
    上字第233號民事判決等影本，上開訴狀既係上訴人與施振
    盛間因履行契約等民事訴訟中，由對造施盛振所提出，而該
    訴狀繕本已送達上訴人，且上訴人為訴訟當事人，其於閱卷
    或言詞辯論時，亦可得該訴狀之存在，則上訴人未於前訴訟
    程序時將該訴狀提出法院佐證。另上訴人所提出臺灣高等法
    院臺中分院91年度上字第233號民事判決影本，於前訴訟程
    序中即已提出，核與行政訴訟法第273條第1項第13款所謂當
    事人發現未經斟酌之證物或得使用該證物之要件，亦不相符
    。(二)關於上訴人主張行政訴訟法第273條第1項第14款再審事
    由部分：原確定判決認上訴人主張彰化中亞事務所是由上訴
    人與訴外人施振盛、黃振富合夥經營，不足採信，而關於彰
    化中亞事務所84年度執行業務既均是以甲○○律師事務所名
    義為之，且上訴人關於該事務所本年度執行業務所得復申報
    為獨資經營型態，故關於彰化中亞事務所本年度執行業務所
    得之核定，被上訴人依上訴人申報之經營型態即由上訴人獨
    資經營之方式核算之，自屬有據。2.原確定判決既已斟酌前
    審全辯論意旨及調查證據之結果，對其認定彰化中亞事務所
    係上訴人獨資經營之理由，已逐一論述，並無違誤；且該判
    決已就彰化中亞法律事務所之財產設備縱如上訴人主張係由
    訴外人包振力所出資購置，結束營業時結餘款項亦是匯至訴
    外人包振力帳戶，然此乃上訴人因經營彰化中亞法律事務所
    而與訴外人包振力另行發生之債權債務關係，核與彰化中亞
    事務所究是上訴人獨資經營或與訴外人施振盛、黃振富合夥
    經營之認定無涉，故上訴人據以爭執，亦無從為有利於上訴
    人之認定；又彰化中亞事務所之業務縱如上訴人主張均由訴
    外人施振盛負責，業務收入款項亦均由訴外人施振盛處理，
    甚至銀行帳戶亦非由上訴人本人親自前去開立，並甚多上訴
    人帳戶之款項均轉存施振盛帳戶，然上訴人既自承其名義之
    帳戶是供彰化中亞事務所使用，而上訴人又為該事務所之所
    長，訴外人施振盛又為該事務所之經理，實際管理該事務所
    ，則此等情形自屬彰化中亞事務所之內部管理問題，甚或是
    否因此另衍生其他之債權債務糾葛，然並無從認上訴人是與
    訴外人施振盛合夥成立彰化中亞事務所，詳加說明；顯然該
    判決已就證人張雅貴、施振盛及上訴人於前訴訟程序在本院
    之陳述，加以審酌，且上開證人證言及上訴人之陳述經斟酌
    後，仍不足以影響原確定判決之結果，上訴人再據以為本件
    再審事由，自與行政訴訟法第273條第1項第14款之再審事由
    不符等語。即已詳述其得心證之理由，並就上訴人之主張，
    何以不足採取，分別予以指駁甚明。揆諸前開上訴理由，無
    非重述其在原審起訴狀之主張，並對原審已經論斷之理由，
    泛言其理由不備，及指摘前訴訟程序確定判決違背法令（按
    本件原審判決僅係處理前訴訟程序確定判決是否具有行政訴
    訟法第273條第1項第13款、第14款規定之再審事由），而對
    於本件原審判決有關認定前訴訟程序確定判決並無合於行政
    訴訟法第273條第1項第13款、第14款規定再審事由之論述，
    究有如何合於行政訴訟法第243條列舉之違背法令情事，則
    未具體表明，自難認對本件原審判決之如何違背法令已有具
    體之指摘。依首開規定及說明，應認其上訴為不合法。
五、依行政訴訟法第249條第1項前段、第104條、民事訴訟法第
    95條、第78條，裁定如主文。
中    華    民    國    98    年    7     月    16    日
                    最高行政法院第七庭
                        審判長法官  藍  獻  林
                              法官  廖  宏  明
                              法官  張  瓊  文
                              法官  姜  素  娥
                              法官  林  文  舟
以  上  正  本  證  明  與  原  本  無  異
中    華    民    國    98    年    7     月    17    日
                              書記官  邱  彰  德


司法院資訊處製作；財團法人民間司法改革基金會備份。
